臺灣高等法院刑事判決
110年度上訴字第628號
上  訴  人 
即  被  告  游家晟  



選任辯護人  魏雯祈律師
            張祐誠律師
上列上訴人因公共危險等案件，不服臺灣桃園地方法院109年度
訴字第440號，中華民國109年12月23日第一審判決（起訴案號：
臺灣桃園地方檢察署108年度少連偵字第198號），提起上訴，本
院判決如下：
    主  文
上訴駁回。
甲○○緩刑參年。緩刑期間付保護管束，並應履行如附表所示之條
件，及於緩刑期間內完成捌小時之法治教育課程。
    犯罪事實
一、甲○○為成年人，前因細故對張敬堯心生不滿，竟基於成年人
    教唆少年放火燒燬住宅等以外他人所有物之犯意，於民國10
    8年4月30日凌晨2時56分許前某時，在桃園市某處檳榔攤，
    唆使友人即少年陳○宇（91年11月生，真實姓名年籍詳卷，
    所涉放火燒燬住宅等以外他人所有物之非行，業經臺灣桃園
    地方法院少年法庭以108年度少護字第718號裁定交付保護管
    束確定）、張○瑋（92年4月生，真實姓名年籍詳卷，所涉放
    火燒燬住宅等以外他人所有物之非行，業經原審法院少年法
    庭以108年度少護字第736號裁定交付保護管束確定）放火燒
    燬張敬堯之女友乙○○所有車牌號碼000-000號普通重型機車
    （下稱本案機車），少年陳○宇、張○瑋乃萌生放火燒燬住宅
    等以外他人所有物之犯意，由少年陳○宇騎乘以口罩遮掩車
    牌號碼之普通重型機車，搭載少年張○瑋駛往桃園市○鎮區○○
    路0號附近搜尋本案機車，甲○○則乘坐另名友人張家暘（所
    涉放火燒燬住宅等以外之他人所有物罪嫌，業經臺灣桃園地
    方檢察署檢察官為不起訴處分確定）所駕駛車牌號碼0000-0
    0號自用小客車尾隨在後察看。嗣少年陳○宇、張○瑋於108年
    4月30日凌晨2時56分許，發現本案機車停放於桃園市○鎮區○
    ○路0號前停車格內，少年張○瑋遂下車將本案機車拖至上址
    道路中央橫放，並點燃信號彈1枚擺放於本案機車上，以此
    方式放火焚燒本案機車，致生公共危險，隨即搭乘少年陳○
    宇騎駛之上開機車，離開現場。所幸附近民眾即時發覺並報
    請警消到場撲滅火勢，始未釀災，惟仍造成本案機車坐墊處
    嚴重受熱、碳化、燒失而燒燬，經警調閱相關監視器錄影畫
    面，始循線查悉上情。
二、案經乙○○訴由桃園市政府警察局平鎮分局報告臺灣桃園地方
    檢察署檢察官偵查起訴。
    理  由
壹、證據能力部分：
一、被告以外之人於審判外之言詞或書面陳述，除法律有規定者
    外，不得作為證據，刑事訴訟法第159條第1項定有明文。又
    被告以外之人於審判外之陳述，雖不符刑事訴訟法第159條
    之1至第159條之4之規定，而經當事人於審判程序同意作為
    證據，法院審酌該言詞陳述或書面陳述作成時之情況，認為
    適當者，亦得為證據；當事人、代理人或辯護人於法院調查
    證據時，知有同法第159條第1項不得為證據之情形，而未於
    言詞辯論終結前聲明異議者，視為有前項之同意，刑事訴訟
    法第159條之5亦有明文。查本件檢察官、上訴人即被告甲○○
    及其辯護人於言詞辯論終結前，均未就本院所認定犯罪事實
    而經調查採用之證據之證據能力予以爭執（見本院卷第66至
    69頁、第88至90頁），本院復審酌各該證據作成時之情況，
    尚無違法及證明力明顯過低之瑕疵，認以之作為證據應屬適
    當，揆諸上開規定，本件經調查之證據，均有證據能力。
二、至於本院所引之非供述證據部分，並無證據證明係公務員違
    法取得，亦無依法應排除其證據能力之情形，應有證據能力
    。
貳、實體部分：
一、認定犯罪事實所憑之證據及理由：
  ㈠上開犯罪事實，業據被告於本院審理時坦承不諱（見本院卷
    第91至92頁），核與證人即告訴人乙○○於警詢及偵查中證述
    之情節大致相符（見臺灣桃園地方檢察署108年度少連偵字
    第198號卷【下稱偵卷】第67至71頁、第305至306頁），並
    經證人張家暘於警詢、偵查及原審審理時證述在卷（見偵卷
    第13至19頁、第273至275頁；臺灣桃園地方法院109年度訴
    字第440號卷【下稱原審卷】第147至152頁），且經證人即
    少年陳○宇於警詢、偵查、少年法庭訊問及原審審理時證述
    在卷（見偵卷第49至59頁、第313至315頁；原審卷第139至1
    42頁、第152至155頁），復據證人即少年張○瑋於警詢及少
    年法庭訊問時證述在卷（見偵卷第33至43頁；臺灣桃園地方
    檢察署108年度核退字第603號卷第9至15頁；原審卷第135至
    138頁），另經證人張敬堯於偵查中證述在卷（見偵卷第305
    至306頁），又有桃園市政府消防局108年5月16日桃消調字
    第1080015402號函及所附火災原因調查鑑定書（見偵卷第73
    至161頁）、刑案現場照片（見偵卷第163至172頁）、指認
    犯罪嫌疑人紀錄表（見偵卷第173至176頁）、車輛詳細資料
    報表（見偵卷第183頁）、桃園市政府警察局平鎮分局扣押
    物品清單（見偵卷第225頁）在卷可稽，復有燃燒殘餘物1個
    扣案可證，足認被告前開任意性自白與事實相符，堪以採信
    。
  ㈡綜上，本案罪證明確，被告犯行洵堪認定，應依法論科。
二、論罪：
  ㈠核被告所為，係犯兒童及少年福利與權益保障法第112條第1
    項前段、刑法第29條第1項、第175條第1項之成年人教唆少
    年犯放火燒燬住宅等以外之他人所有物罪（原判決贅載「共
    同」，惟不影響犯罪成立）。被告教唆少年陳○宇、張○瑋，
    使其等萌生犯意而放火燒燬告訴人所有之本案機車，依刑法
    第29條第2項規定，應依所教唆之罪處罰。起訴書關於被告
    所犯法條雖漏未記載教唆犯部分，惟業經檢察官於原審審理
    時陳述補充係起訴教唆放火罪（見原審卷第160頁），並經
    法院詢明而為辯論（見原審卷第160至161頁；本院卷第65頁
    、第87頁、第91至93頁），無庸變更起訴法條，附此敘明。
　㈡刑法第175條第1項放火燒燬住宅等以外之他人所有物罪，雖
    同時侵害私人財產法益，但仍以保護社會公安法益為重，況
    放火行為原含有毀損性質，應不另成立刑法第354條毀損罪
    （最高法院87年度台非字第269號、90年度台上字第3099號
    判決意旨參照）。被告教唆少年陳○宇、張○瑋放火燒燬本案
    機車，固導致該車毀損，惟揆諸前開說明，「燒燬」於概念
    上必然涵蓋毀損之結果，僅論以刑法第175條第1項放火燒燬
    住宅等以外之他人所有物罪為已足，公訴意旨認被告前揭行
    為另觸犯刑法第354條之毀損罪，為想像競合犯，容有誤解
    ，附此敘明。
三、刑之加重：　　
　  按成年人教唆、幫助或利用兒童及少年犯罪或與之共同實施
    犯罪或故意對其犯罪者，加重其刑至2分之1，兒童及少年福
    利與權益保障法第112條第1項前段定有明文。被告於86年3
    月生，其於108年4月30日為本案犯行時係成年人，少年陳○
    宇、張○瑋則各於91年11月、92年4月出生，案發時均為12歲
    以上未滿18歲之少年，有個人戶籍資料查詢結果在卷可參（
    見偵卷第27頁、第45頁、第61頁）；而被告與少年陳○宇、
    張○瑋彼此為朋友，業據證人即少年陳○宇於偵查中、證人即
    少年張○瑋於少年法庭訊問時分別證述在卷（見偵卷第313頁
    ；原審卷第136頁），堪認被告對於其等年紀均已知悉，是
    被告教唆少年陳○宇、張○瑋為本案犯行，應依兒童及少年福
    利與權益保障法第112條第1項前段之規定，加重其刑。
四、原審本於同上見解，認定被告前揭犯行，罪證明確，適用兒
    童及少年福利與權益保障法第112條第1項前段、刑法第29條
    第1項、第175條第1項等規定，並審酌被告僅因與張敬堯有
    所嫌隙，竟教唆少年陳○宇、張○瑋放火燒燬張敬堯女友即告
    訴人之機車，藉此發洩情緒，火勢極有可能波及路過之人車
    ，致生公共危險，對告訴人財產及社會公共安全造成危害，
    應予嚴懲，惟考量本案經警消到場及時撲滅火勢，所幸未引
    發更鉅之危害，復參酌被告犯後態度、告訴人受損財物價值
    ，暨被告高職畢業之智識程度、家庭經濟狀況、犯罪動機、
    目的、手段、素行等一切情狀，判處有期徒刑1年6月。其認
    事用法，核無違誤，量刑亦屬妥適。被告上訴意旨除冀盼給
    予緩刑機會外，並未敘明原判決有何認事用法之違誤，而其
    本案犯行，又經本院詳述認定如前，是其上訴為無理由，應
    予駁回。
五、末查被告未曾因故意犯罪，受有期徒刑以上刑之宣告，有本
    院被告前案紀錄表在卷可按（見本院卷第35頁），其因一時
    短於思慮，致罹刑章，但已於本院審理中與告訴人成立和解
    ，且陸續依和解條件給付新臺幣（下同）3萬元，其餘6萬元
    尚待分期清償等情，有和解書、本院110年度附民字第203號
    和解筆錄、本院公務電話查詢紀錄表、被告及辯護人110年5
    月25日刑事陳報狀及所付臺幣轉帳擷取畫面影本在卷可憑（
    見本院卷第99至100頁、第101至102頁、第109頁、第111至1
    15頁），參以告訴人於本院審理時亦陳稱：伊同意以9萬元
    達成和解，如果被告有按月履行，伊願意給被告緩刑機會等
    語（見本院卷第92頁），是本院認被告經此次偵、審及科刑
    教訓後，當知所警惕，信無再犯之虞，前開對被告宣告之刑
    ，以暫不執行為適當，爰依刑法第74條第1項第1款規定，併
    予宣告緩刑3年，以啟自新；又緩刑宣告，得斟酌情形，命
    犯罪行為人向被害人支付相當數額之財產或非財產上之損害
    賠償，刑法第74條第2項第3款定有明文，為確保被告能如期
    如數履行其與告訴人間關於損害賠償之內容，以維護其等權
    益，本院斟酌上情，爰併諭知被告應履行如附表所示之條件
    ；另為使被告能因本案從中深切記取教訓及強化其法治觀念
    ，使於緩刑期內深知警惕，避免再度犯罪，併依刑法第74條
    第2項第8款規定，命被告應於緩刑期間內完成8小時之法治
    教育課程，以加強其法治觀念，並依刑法第93條第1項第2款
    規定，諭知於緩刑期間付保護管束，以觀後效。倘被告違反
    上開應負擔之事項且情節重大，依刑法第75條之1第1項第4
    款規定，其緩刑之宣告仍得由檢察官向本院聲請撤銷，併此
    說明。
據上論斷，應依刑事訴訟法第368條，刑法第74條第1項第1款、
第2項第3款、第8款、第93條第1項第2款，判決如主文。
本案經檢察官陳雅譽提起公訴，檢察官林秀敏到庭執行職務。
中　　華　　民　　國　　110 　年　　5 　　月　　27　　日
　　　　　　　　　刑事第三庭    審判長法　官  張惠立
　　　　　　　　　                    法  官  廖怡貞  
　　　　　　　　　                    法　官  張江澤  
以上正本證明與原本無異。
如不服本判決，應於收受送達後20日內向本院提出上訴書狀，其
未敘述上訴之理由者並得於提起上訴後20日內向本院補提理由書
（均須按他造當事人之人數附繕本）「切勿逕送上級法院」。
                                      書記官  林明慧
中　　華　　民　　國　　110 　年　　5 　　月　　28　　日
附錄：本案論罪科刑法條全文
兒童及少年福利與權益保障法第112條
成年人教唆、幫助或利用兒童及少年犯罪或與之共同實施犯罪或
故意對其犯罪者，加重其刑至二分之一。但各該罪就被害人係兒
童及少年已定有特別處罰規定者，從其規定。
對於兒童及少年犯罪者，主管機關得獨立告訴。

中華民國刑法第175條
放火燒燬前二條以外之他人所有物，致生公共危險者，處一年以
上七年以下有期徒刑。
放火燒燬前二條以外之自己所有物，致生公共危險者，處三年以
下有期徒刑。
失火燒燬前二條以外之物，致生公共危險者，處拘役或九千元以
下罰金。

附表：
被告甲○○與原告乙○○成立之和解內容 一、被告願給付原告新臺幣（下同）9萬元，於民國110年4月27日給付1萬5,000元，及自110年5月24日起至110年9月24日止，於每月24日各給付1萬5,000元，如一期不履行，視為全部到期。 二、前項金額之給付方法，除第一期已給付外，其餘按期匯入原告帳戶：中華郵政有限公司（代號700），中壢志廣郵局，帳號00000000000000。 三、原告其餘請求拋棄。